【裁判字號】    89,易,4773
【裁判日期】    900227
【裁判案由】    傷害
【裁判全文】
臺灣板橋地方法院刑事判決                        八十九年度易字第四七七三號
    公  訴  人  臺灣板橋地方法院檢察署檢察官
    被      告  乙○○
    輔佐人即右  吳建摑
    被告之  子
    被      告  丙○○
右列被告等因傷害案件，經檢察官提起公訴 (八十九年度偵字第一六七四一號)，本
院判決如左：
    主  文
丙○○傷害人之身體，處拘役參拾日，如易科罰金，以參佰元折算壹日。
乙○○傷害人之身體，處罰金參仟元，如易服勞役，以參佰元折算壹日。
    事  實
一、丙○○與乙○○與上下樓鄰居關係，因自來水表遷移、涼曬衣服及頂樓安全門事
    項，雙方平日相處不睦。民國（下同）八十九年六月三十日晚間七時許，乙○○
    偕妹婿丁○○及女兒甲○○共三人同至臺北縣新莊市○○路六二四號六樓丙○○
    住處商談解決上開問題方案，不料，丙○○與乙○○因細故發生爭執，其二人竟
    萌生傷害之故意，徒手毆打對方，致使乙○○受有牙齒脫落、下唇○．五公分裂
    傷、右前鎖骨五×十公分瘀腫、右上臂五×五公分瘀腫、左上臂一×一公分瘀腫
    ；而丙○○受有右胸前瘀挫傷○．二×十公分之傷害（至於丙○○右手前臂內側
    瘀腫傷二×二公分之傷害，係因丁○○為避免丙○○及乙○○繼續互毆，上前拉
    開雙方所造成，與乙○○傷害丙○○行為無涉）。
二、案經丙○○、乙○○訴請臺北縣警察局新莊分局報請臺灣板橋地方法院檢察署檢
    察官偵查起訴。
    理  由
一、訊據被告丙○○矢口否認有傷害告訴人乙○○之犯行，辯稱：當日是告訴人乙○○偕同丁○○、甲○○至渠住處共同毆打渠成傷云云；而被告乙○○固坦承當日
    偕證人丁○○至告訴人丙○○住處，且有動手拉告訴人丙○○之衣服，惟矢口否
    認有何傷害犯行，辯稱：係因告訴人丙○○以左手拉扯渠頭髮，再以右手出拳毆
    打渠臉部，渠為自衛，才出手拉告訴人丙○○之衣服云云。經查，
（一）、證人丁○○於警訊及本院隔離訊問調查時證言：伊見被告丙○○用手抓被告
        乙○○頭髮，並用拳頭打斷被告乙○○的牙齒等語（詳參偵查卷第九頁八十
        九年六月三十日警訊筆錄、本院九十年一月九日訊問筆錄），核與告訴人乙○○之指訴相符，並有告訴人乙○○提出臺灣省立臺北醫院八十九年七月一
        日出具診斷證明書一件在卷可稽，是被告丙○○否認傷害犯行，應屬諉卸之
        詞，不足採信。
（二）、又查，證人丁○○於檢察官訊問時證言：「抱（指被告乙○○）及英（指被
        告丙○○）在樓頂上爭吵，有互相拉扯，所以我上樓勸架」（詳參偵查卷第
        四十三頁反面八十九年十月十九日訊問筆錄），復經本院於九十年一月九日
        庭訊時提示上開筆錄令證人丁○○閱覽無訛，載明筆錄。且被告乙○○自承
        平日告訴人丙○○即有諸多不當行為，當日告訴人丙○○蓄意將渠晾曬之衣
        服撥落地上，渠才上樓理論等情，堪認被告乙○○係在盛怒之情緒中與告訴
        人丙○○發生爭執。再以告訴人丙○○提出之臺灣省立臺北醫院八十九年十
        月一日出具之診斷證明書，告訴人丙○○右前胸受有○．二×十公分之瘀挫
        傷，並有上揭診斷證明書一紙附卷可考；而參照被告乙○○所受之傷勢，其
        前額頭髮處並無受傷之記錄，反係告訴人丙○○之右前胸所受之瘀挫傷達○
        ．二×十公分，顯見證人丁○○所證被告乙○○與告訴人丙○○係互相拉扯
        ，應屬真實可採。因此，被告乙○○以正當防衛置辯，應屬避重就輕之詞，
        不足採信。
（三）、雖告訴人丙○○指訴遭被告乙○○與證人丁○○、甲○○三人共同毆傷云云
        。然查，被告乙○○、證人丁○○及甲○○均堅決否認上情。證人丁○○於
        警訊及本院訊問時供承：渠見被告乙○○被告訴人丙○○抓住頭髮，故上前
        將二人分開，有拉告訴人丙○○之手等語（詳參偵查卷第九頁八十九年六月
        三十日警訊筆錄及本院九十年一月九日訊問筆錄），核與被告乙○○指稱：
        證人丁○○是來勸架等語相符。因此，告訴人右前臂內側瘀腫傷二×二公分
        之傷害，應非與被告乙○○之傷害行為無涉；而證人丁○○之拉扯行為，亦
        不具傷害故意，無從論為被告乙○○傷害犯行之共犯。又以告訴人丙○○所
        受之傷勢觀之，僅在右胸前及右手臂內側受有瘀腫傷或瘀挫傷，足見告訴人
        丙○○指訴遭前開三人同時拉扯毆打云云，顯與常情有悖。因此，告訴人丙○○此部分之指訴，無可採信。
二、按被告丙○○毆打告訴人乙○○成傷害，核其所為，係犯刑法第二百七十七條第
    一項之傷害罪；被告乙○○毆打告訴人丙○○成傷害，核其所為，係犯刑法第二
    百七十七條第一項之傷害罪。公訴人雖認告訴人丙○○所受右前臂內側瘀傷係被
    告乙○○毆打所致，而與本院認定有別，然公訴人既認此與前開被告乙○○涉犯
    傷害有罪部分，有單純一罪關係，故本院對此不另為無罪之諭知。爰分別審酌被
    告二人犯罪動機、目的、手段、對告訴人等造成之傷害程度、及其二人犯罪後之
    態度等一切情狀，分別量處如主文所示之刑，並就諭知拘役部分，宣告易科罰金
    之折算標準，及就諭知罰金刑部分，宣告易服勞役之折算標準，以示懲儆。
據上論斷，應依刑事訴訟法第二百九十九條第一項前段，刑法第二百七十七條第一項
、第四十一條第一項、第四十二條第二項，罰金罰鍰提高標準條例第一條前段、第二
條，判決如主文。
本案經檢察官李傳侯到庭執行職務
中    華    民    國      九十        年      二      月    二十七    日
                                      臺灣板橋地方法院刑事第二庭
                                          法  官  高    玉    舜
右正本證明與原本無異。
如不服本判決，應於判決送達後十日內，向本院提出上訴狀。
                                          書記官  田    世    杰
中    華    民    國      九十        年      二      月    二十七    日
附錄本案論罪科刑法條全文：
中華民國刑法第二百七十七條 (普通傷害罪)
傷害人之身體或健康者，處三年以下有期徒刑、拘役或一千元以下罰金。
犯前項之罪因而致人於死者，處無期徒刑或七年以上有期徒刑；致重傷者，處三年以
上十年以下有期徒刑。


司法院資訊處製作；財團法人民間司法改革基金會備份。
